【裁判字號】    95,訴,614
【裁判日期】    950620
【裁判案由】    違反槍砲彈藥刀械管制條例
【裁判全文】
臺灣桃園地方法院刑事判決             95年度訴字第614號
公  訴  人  臺灣桃園地方法院檢察署檢察官
被      告  甲○○
                    （另案於台灣新竹監獄執行中）
選任辯護人  盧元琪律師
上列被告因違反槍砲彈藥刀械管制條例案件，經檢察官提起公訴
（95年度偵字第446 號），本院判決如下：
    主  文
甲○○未經許可，製造爆裂物，處有期徒刑柒年貳月，併科罰金
新臺幣拾貳萬元，罰金如易服勞役，以新臺幣玖佰元即銀元參佰
元折算壹日，扣案如附表所示之物，均沒收。
    事  實
一、甲○○前於民國九十四年間因違反槍砲彈藥刀械管制條例等
    案件，經台灣新竹地方法院判處有期徒刑三年八月併科罰金
    新台幣（下同）十萬元及有期徒刑六月，應執行有期徒刑四
    年併科罰金十萬元確定，送監執行，現仍在執行中（不構成
    累犯）。甲○○為供炸魚使用，明知具有殺傷力或破壞性之
    爆裂物為槍砲彈藥刀械管制條例第四條第一項第二款所管制
    之物品，非經中央主管機關之許可，不得製造，竟基於製造
    爆裂物之犯意，於九十四年八月間某日某時許，在新竹縣湖
    口鄉某水電行購得雙基發射火藥若干，隨即攜回其位於新竹
    縣湖口鄉○○村○○鄰○○街一四號住處藏放，旋即於一至
    二日後之某日某時許，在上址，將其所有之打火機上之打火
    器拆下，僅剩打火機空殼，將該雙基發射火藥全數裝填塞入
    打火機機殼內（打火機機殼含雙基發射火藥重八公克），續
    將其前在新竹縣湖口鄉某雜貨店所購得之鞭炮上之引線拆下
    ，將該引線之一端塞入打火機內連接火藥，另一端則外露，
    並將此內裝火藥、引線之打火機放入其所有其上有「莊俊銘
    診所」字樣之軟性圓型塑膠容器（長八點八公分，直徑五公
    分，重一零五點九公克）內，再將其所有之大鐵釘二支、小
    鐵釘四十支、螺絲丁七支、大小不等的玻璃碎片二十六片及
    玻璃殘渣，全數充填塞入該容器內，而容器外再以其所有之
    黑色膠帶、錫箔、透明塑膠袋纏繞封口，而前開連接打火機
    內火藥之引線另一端，則外露該容器外，作為點火裝置，製
    造成可以點火方式，點燃上開引線再引燃該容器內所裝打火
    機內之火藥，致生爆炸，而未經許可製造具有殺傷力、破壞
    性，可於瞬間將人及物殺傷或毀損之土製爆裂物一枚。甲○
    ○製造完成該土製爆裂物後，即將該土製爆裂物一枚放入其
    所有之透明硬殼塑膠罐內，以方便攜帶。嗣於九十四年九月
    二日十一時三十分許，甲○○攜帶前開爆裂物行經桃園縣楊
    梅鎮○○路○段六一九巷二十號前時，為警查獲，並扣得上
    開爆裂物一枚、其所有供方便攜帶該土製爆裂物之透明硬殼
    塑膠罐一個及其所有供藏放上開爆裂物之手提袋一個。上開
    扣案之爆裂物一枚，經警送驗拆解後，仍有附表所示編號
    至之物扣案（編號之雙基發射火藥，送驗時採樣零點四
    公克，其中零點一七公克用掉，驗餘淨重零點二三公克）。
二、案經桃園縣政府警察局楊梅分局報請台灣桃園地方法院檢察
    署檢察官偵查起訴。
    理  由
一、被告甲○○於警詢、檢察官訊問及本院審理時，均坦承其有
    於上開時、地，以上開方式，製造上開爆裂物一枚等情不諱
    ，並有爆裂物、透明硬殼塑膠罐、手提袋照片五張；爆裂物
    經拆解後之照片四張在卷；透明硬殼塑膠罐一個、手提袋一
    個；上開爆裂物經鑑定拆解後之軟性圓型塑膠容器一個、打
    火機機殼一個、鐵釘二支、小鐵釘四十支、螺絲丁七支、大
    小不等的玻璃碎片二十六片及殘渣；引線一條（已斷成二截
    ）、錫箔紙及黑色膠帶一團（含錫箔紙碎片）、透明塑膠袋
    一團、驗餘淨重零點二三公克之雙基發射火藥等扣案可佐。
    足認被告係於上開時、地，以上開方式，製造上開爆裂物一
    枚無誤。
二、被告用以製造上開爆裂物之雙基發射火藥之來源一節，被告
    雖於警詢時陳稱：我是用水鴛鴦內之黑色藥粉製作上開爆裂
    物云云；於檢察官訊問時供稱：我是用鞭炮內之火藥製作上
    開爆裂物云云，然其於本院準備程序中自陳：火藥是我製造
    上開爆裂物前一、二天，在新竹縣湖口鄉某水電行內買的，
    買的火藥都用完了，沒有剩下等語；於本院審理時坦承：火
    藥是我在水電行買的，這火藥是打釘槍用的火藥，我之前在
    警詢、檢察官訊問所述用水鴛鴦、鞭炮火藥做爆裂物，是指
    我之前也做過一次不具殺傷力之爆裂物所用的火藥，本案這
    一個扣案之爆裂物，我是用打釘槍的火藥做的等語，是被告
    於本院準備程序、審理時，除明確陳稱本件爆裂物內含之火
    藥係在某水電行購得外，且對該火藥購得之地點、時間；原
    係供打釘槍所用；其之所以在警詢及檢察官訊問時為前開錯
    誤陳述之原因等，均交代明確；參以市售一般鞭炮內之火藥
    ，多含有煙火類火藥之成分，而本件扣案之火藥經鑑驗後，
    僅含雙基發射火藥等情，有內政部警政署刑事警察局鑑定通
    知書一紙在卷（詳細鑑定結果，詳如後述），核與一般市售
    鞭炮火藥之成分不符，是被告於警詢、檢察官訊問時所陳其
    係用水鴛鴦或鞭炮內之火藥製作上開爆裂物云云，顯與事實
    不符，自難採信。本件上開爆裂物內之火藥，係被告於製造
    爆裂物前一、二天，在新竹縣湖口鄉某水電行內購得，購得
    後並全數用以製造上開爆裂物甚明。
三、被告雖一再辯稱：我之前曾製造類似之爆裂物，該爆裂物經
    鑑定並無殺傷力，是本件爆裂物可能也沒有殺傷力云云；被
    告之選任辯護人亦為被告辯稱：被告主觀上認為其製造之爆
    裂物不具殺傷力，被告欠缺製造爆裂物知與欲云云，然查：
(一)、上開爆裂物經送內政部警政署刑事警察局鑑定，經該局以檢
    視法、拆解法、燃燒試驗法、呈色試驗法、氣相層析質譜分
    析法、核磁共振分析法、紅外線光譜分析法、掃瞄式電子顯
    微鏡／Ｘ射線能譜分析法鑑定結果：、該土製爆裂物一枚
    係以長八點八公分，直徑五公分，重一零五點九公克之圓型
    塑膠瓶為容器容器，外以黑色膠帶、錫箔（漏未敘及透明塑
    膠袋）纏繞，外露爆引十公分。經拆解後，內裝重八公克之
    打火機一個，打火機內有煙火類火藥（應為雙基發射火藥）
    及其爆引連結其內，打火機外有大鐵釘二支、小鐵釘四十支
    、螺絲丁七支（漏未敘及大小不等的玻璃碎片二十六片及殘
    渣）。依其結構完整，認係點火式之具殺傷力之爆裂物；
    、爆裂物內之不明粉末，經取樣淨重零點四公克送驗，其中
    零點一七公克用掉，驗餘淨重零點二三公克，檢出硝化甘油
    、硝化纖維等成分，認係雙基發射火藥等情，分別有內政部
    警政署刑事警察局九十四年十一月二十八日刑偵五字第0940
    182140號、九十四年十月二十六日刑鑑字第0940141708號鑑
    定通知書各一份在卷可稽。足認本件被告製作之爆裂物，其
    中打火機內係以雙基發射火藥填充，除有引信可以延伸引燃
    其內填充之火藥外，打火機外圍並以鐵釘等尖刺之硬物充填
    ，其若引火爆炸，顯然具有爆發性，具有破壞力，可於瞬間
    達到將人、物殺傷或毀損，確屬槍砲彈藥刀械管制條例所規
    定之「爆裂物」無訛。另上引內政部警政署刑事警察局九十
    四年十一月二十八日刑偵五字第0940182140號鑑驗通知書，
    雖未載明經拆解之爆裂物中尚有大小不等的玻璃碎片二十六
    片及殘渣，然經本院當庭勘驗經拆解之該爆裂物，結果該爆
    裂物，除有該鑑驗通知書所載之物外，確有玻璃碎片二十六
    片，且有爆裂物經拆解後之照片四張在卷，其中一張明白顯
    示拆解時確實有玻璃碎片及殘渣存在，是上開鑑驗通知書，
    顯然漏未敘及此一部分；另該鑑驗通知書所載打火機內有煙
    火類火藥一節，因該鑑定書中載明其依據，係依該局九十四
    年十月二十六日刑鑑字第0940141708號之鑑定結果，而該局
    九十四年十月二十六日刑鑑字第0940141708號鑑定通知書，
    載明送驗之火藥經鑑驗結果是雙基發射火藥，是此部分顯屬
    誤載，均一併敘明。
(二)、按所謂「爆裂物」，係指其物有爆發性具破壞力，可於瞬間
    將人及物殺傷或毀損而言（最高法院二十二年度上字第四一
    三一號判例參考）。上揭內政部警政署刑事警察局之鑑定結
    果，已明確說明被告製造之爆裂物結構完整，係點火式之具
    殺傷力之爆裂物；參以該爆裂物中，除打火機殼內裝填雙基
    發射火藥外加引信可以延伸引燃其內填充之火藥引爆外，甚
    且打火機殼外圍並填塞大鐵釘二支、小鐵釘四十支、螺絲丁
    七支、大小不等的玻璃碎片二十六片及殘渣等物，是該爆裂
    物若經點火引燃引線，除可致該爆裂物內之打火機內填充之
    火藥瞬間產生爆炸外，且爆炸時爆發性之火藥、鐵釘、螺絲
    丁、玻璃碎片，應均會自該塑膠罐內射出，顯可於瞬間達到
    將人、物殺傷或毀損之程度，該爆裂物具有殺傷力殆無疑義
    。而被告於警詢、檢察官訊問及本院審理時亦均坦承其製造
    上開爆裂物之目的，係要用以炸魚等情，益徵被告於製造該
    爆裂物時，即明知其所製造之爆裂物，具爆發性、破壞力甚
    明，被告辯稱：我之前曾製造類似之爆裂物，該爆裂物經鑑
    定並無殺傷力，是本件爆裂物可能也沒有殺傷力云云；被告
    之選任辯護人為被告辯稱：被告主觀上認為其製造之爆裂物
    不具殺傷力，被告欠缺製造爆裂物知與欲云云，均與事實不
    符，難以採信。
四、本件事證已經明確，被告製造爆裂物之犯行洵堪認定。
五、核被告所為未經許可製造爆裂物之行為，係犯槍砲彈藥刀械
    管制條例第七條第一項之未經許可製造爆裂物罪。其製造爆
    裂物前持有上開雙基發射火藥爆裂物之主要組成零件之低度
    行為及製造爆裂物後之未經許可持有該爆裂物之低度行為，
    為製造之高度行為所吸收，不另論罪。爰審酌被告製造爆裂
    物之動機係為炸魚使用，其係以打釘槍用之火藥加以製造，
    火藥數量非鉅，且於製造完成後，尚未使用前，即為警查獲
    ，尚未造成實害，犯罪情節尚屬輕微，且為前開部分自白，
    犯後態度與素行情形等一切情狀，量處如主文所示之刑，並
    諭知罰金易服勞役之折算標準，以示懲儆。原扣案之具殺傷
    力爆裂物一枚，本屬違禁物，嗣於送鑑定時拆解，已不具爆
    裂物功能，然拆解後尚有附表編號至所示之物扣案，業
    經本院當庭勘驗屬實，其中附表編號至部分，均係供被
    告製造該爆裂物時所用之物，且均係被告所有，業據被告審
    理時供明，為被告所有供本件犯罪所用之物，均應依刑法第
    三十八條第一項第二款之規定，宣告沒收；編號之火藥，
    自該爆裂物內取出送驗時淨重零點四公克，其中零點一七公
    克用掉，驗餘淨重零點二三公克，有上引之內政部警政署刑
    事警察局鑑驗通知書可證，是上開編號之火藥，係屬爆裂
    物之主要組成零件，屬違禁物，應依刑法第三十八條第一項
    第一款之規定，宣告沒收（該經採樣供鑑定使用部分之火藥
    ，已不存在，不得為沒收之諭知）。扣案編號、硬殼透
    明塑膠罐一個、手提袋一個，分別係供方便攜帶、藏放該爆
    裂物所用之物，且均係被告所有，亦據被告審理時供明，亦
    為被告所有供本件犯罪所用之物，亦應依刑法第三十八條第
    一項第二款之規定，宣告沒收。
六、據上論斷，應依刑事訴訟法第二百九十九條第一項前段，槍
    砲彈藥刀械管條例第七條第一項，刑法第十一條前段、第四
    十二條第二項、第三十八條第一項第一款、第二款，罰金罰
    鍰提高標準條例第二條，現行法規所定貨幣單位折算新臺幣
    條例第二條，判決如主文。
本案經檢察官徐文豪到庭執行職務。
中    華    民    國    95    年    6     月    20    日
                    刑事第三庭審判長法  官  謝順輝
                                    法  官  鄭吉雄
                                    法  官  尹  良
上正本證明與原本無異。
如不服本判決，應於判決送達後10日內向本院提出上訴狀 (應附
繕本)， 上訴於台灣高等法院。
                                    書記官  廖宜政
中    華    民    國    95    年    6     月    20    日
附錄：本案論罪科刑法條
槍砲彈藥刀械管制條例第7條
未經許可，製造、販賣或運輸火砲、肩射武器、機關槍、衝鋒槍
、卡柄槍、自動步槍、普通步槍、馬槍、手槍或各類砲彈、炸彈
、爆裂物者，處死刑、無期徒刑或7 年以上有期徒刑；處徒刑者
，併科新臺幣3 千萬元以下罰金。
未經許可，轉讓、出租或出借前項所列槍砲、彈藥者，處無期徒
刑或5 年以上有期徒刑，併科新臺幣1 千萬元以下罰金。
意圖供自己或他人犯罪之用，而犯前二項之罪者，處死刑或無期
徒刑；處徒刑者，併科新臺幣5百萬元以下罰金。
未經許可，持有、寄藏或意圖販賣而陳列第1 項所列槍砲、彈藥
者，處5 年以上有期徒刑，併科新臺幣1 千萬元以下罰金。
第1 項至第3 項之未遂犯罰之。
附表：扣案物品
、長八點八公分，直徑五公分，重一零五點九公克之軟性圓型
    塑膠容器一個。
、打火機機殼一個。
、引線一條（已斷成二截）。
、大鐵釘二支、小鐵釘四十支、螺絲丁七支、玻璃碎片二十六
    片及玻璃殘渣。
、錫箔紙及黑色膠帶一團（含錫箔紙碎片）、透明塑膠袋一團
    。
、淨重零點二三公克之雙基發射火藥（送驗時取樣淨重零點四
    公克，其中零點一七公克用掉，驗餘淨重零點二三公克）。
、透明硬殼塑膠罐一個。
、手提袋一個。


司法院資訊處製作；財團法人民間司法改革基金會備份。
